【裁判字號】    96,訴更一,147
【裁判日期】    970320
【裁判案由】    徵收補償
【裁判全文】
臺北高等行政法院判決
                                 96年度訴更一字第00147號
                              .
原      告  甲○○
被      告  臺北市政府
代  表  人  乙○○（市長）
訴訟代理人  丁○○
            戊○○
            丙○○
上列當事人間因徵收補償事件，原告不服內政部中華民國93年1
月28日台內訴字第0920008287號( 案號:0000000000)訴願決定，
提起行政訴訟，經本院判決後，最高行政法院廢棄發回，本院判
決如下：
    主  文
原告之訴駁回。
第一審及第二審發回前訴訟費用由原告負擔。
    事  實
一、事實概要：
    被告為興辦內溝溪下游段整治工程，需用原告所有坐落台北
    市○○區○○段一小段9-2 、9-3 、10-1、10-2及21-2地號
    5 筆土地( 下稱系爭土地) ，報經內政部以民國（下同）90
    年5 月9 日台內地字第9060915 號函核准徵收，被告乃據以
    90年5 月14日府地四字第9005663400號公告徵收，公告期間
    自90年5 月15日起至90年6 月13日止。原告於公告期間內，
    即以地價補償費偏低等由，提出異議，經被告受理後，以90
    年6 月13日府地四字第9006756900號函將查處情形復知原告
    ，原告仍不服，被告乃依土地徵收條例第22條第2 項規定，
    提請該市地價及標準地價評議委員會第11次會議復議，決議
    ：「本案徵收補償費，仍維持原評議結果。」嗣被告報經內
    政部以92年2 月14日台內地字第0920066350號函准予備查後
    ，以92年5 月26日府地四字第09202083400 號函復原告。原
    告不服，提起訴願，經內政部以關於內政部90年10月16日台
    內地字第9077683 號令釋，核屬內政部對於主管法規所為之
    解釋，有全體機關一體適用之必要，對被告當然有其拘束力
    ，基此，本案原告於公告期間內提出異議，原處分既尚未確
    定，被告自應受上開內政部90年10月16日台內地字第907768
    3 號令釋之拘束，依該令釋意旨重新計算其地價，以保原告
    權益等為由，以92年7 月30日台內訴字第0920003750號訴願
    決定：「原處分撤銷，於2 個內由原處分機關另為適法之處
    分。」被告爰將本案徵收補償費再提該市地價及標準地價評
    議委員會第15次會議評議，決議：仍維持原評議結果。嗣被
    告乃據以92年10月23日府地四字第09220623300 號函復原告
    略以: 「仍維持原徵收補償費（即系爭保留地地價之計算，
    仍將毗鄰台北縣之非保留地區段地價納入平均計算，每平方
    公尺為22,809元）」等語( 下稱原處分) 。原告不服，主張
    被告將既無管轄權又無裁量權之台北縣土地納入評估，即屬
    違法，自應重新評定地價並補償其差價云云，提起訴願，遭
    決定駁回，遂向本院提起行政訴訟，經本院以94年5 月27日
    93年度訴字第766 號判決被告敗訴，被告不服，提起上訴，
    經最高行政法院以96年9 月13日96年度判字第1631號判決廢
    棄發回本院更為審理。
二、兩造聲明：
  (一)原告聲明求為判決：
    1.訴願決定及原處分均撤銷。
    2.第一審及發回前上訴審訴訟費用由被告負擔。
  (二)被告聲明求為判決：
    1.原告之訴駁回。
    2.第一審及發回前上訴審訴訟費用由原告負擔。
三、兩造之爭點：
  (一)原告主張之理由：
    1.系爭土地為都市計畫區內公共設施保留地，內溝溪沿岸台
      北縣汐止市轄內之土地則為都市計畫區外非都市的農牧用
      地。都市計畫區內土地因公共設施完善、地價較高，都市
      計畫區外非都市土地因欠缺公共設施地價偏低是為不爭之
      事實。
    2.查都市計畫區內之土地依都市計畫法之規定應規劃各種使
      用分區之保留地，例如住宅區、工業區、商業區、農業區
      以及公共設施用地等等之使用分區保留地，簡單的說，沒
      有實施都市計畫就沒有「保留地」。台北縣汐止市轄內之
      土地既是都市計畫區外非都市土地就不是都市計畫內保留
      地，依土地徵收條例第30條之規定不能作為都市計畫內公
      共設施保留地之毗鄰補償地價。
    3.參照立法院公報第75卷第26期委員會紀錄，平均地權條例
      第10條之修法就是因為都市計畫區內土地，經編訂為公共
      設施保留地之後無法買賣，造成公告現值偏低，損害土地
      所有權人財產權益，故修法規定在都市計畫區內公共設施
      保留地之徵收應按毗鄰非公共設施保留地之公告現值之平
      均數作為補償。足證在都市計畫內公共設施保留地地價較
      其他使用分區之地價偏低為求公平合理，不能單以公共設
      施保留地公告現值之地價補償而必需以毗鄰較高其他使用
      分區保留地之平均地價補償以示公平合理。本案被告竟以
      都市計畫區外非都市土地顯著較都市計畫內公共設施保留
      地公告現值更偏低之地價補償，即有違法。
    4.台北縣汐止市內溝溪沿岸非都市土地地勢較高亢，人口稀
      少並不淹水。反之台北市內湖區東湖地區人口綿密，地勢
      低窪每逢颱風必定淹水，本案之所以徵收就在築堤防洪，
      故僅台北市一地受益。
    5.89年7 月1 日原為農業區之公告現值為每平方公尺22,809
      元，本案補償地價為亦為每平方公尺22,809元，被告既係
      將台北縣汐止市轄區內非都市土地納入地價區段內，調查
      估計亦得每平方公尺22,809元，被告辯稱89年7 月1 日公
      告現值每平方公尺為9,800 元與事實不符。按依行為時平
      均地權條例第46條之規定應以轄區內土地作估計調查及行
      為時地調查估計規則第1 條規定：「本規則依土地法施行
      法第40條及平均地權條例有關之規定之」台北縣汐止市不
      是台北市轄區內土地，納入地價現值之調查估計毋庸置疑
      自屬違法。
    6.土地徵收補償地價依土地徵收條例施行細則第31條第2 項
      規定：「土地現值公告後，始經都市計畫劃定為公共設施
      保留地之土地，於下次土地現值公告前依法徵收者，其公
      告土地現值，應於公告徵收前，依平均地權條例施行細則
      第63條之規定重新計算公告之，作為徵收補償地價之依據
      。」本案公告徵收日期為90年5 月14日，依法補償之地價
      應為徵收前之重新公告現值，被告依據何法可以回溯將89
      年7 月1 日公告現值作為補償地價。況且都市計畫是在89
      年7 月24日以後才變更，足證在時間點被告答辯違法無理
      由。換言之補償地價公告現值22,809元／㎡而依法應是在
      89年7 月24日以後至90年6 月30日前之公告現值，然而22
      ,809元／㎡卻是89年7 月1 日之公告現值。且是將非轄區
      內非都市土地納入平均計算之結果怎會是合法。
    7.綜上，系爭土地之徵收應比照行為時，台灣省都市計畫公
      共設施保留地地價查估圖例第24圖例說明之規定辦理始符
      合法理。
  (二)被告主張之理由：
    1.按有關人民權利之限制應以法律定之，並不得逾越必要之
      程度；若以法律授權限制人民之權利者，須法有明示其授
      權之目的、範圍及內容符合具體明確之要件，故立法機關
      明確授權行政機關以命令訂定者，須據以發布之命令符合
      立法意旨且未逾越授權範圍時，始為憲法之所許，此迭經
      司法院釋字第367 、第423 號、第456 號及第488 號等解
      釋在案。內政部90年10月16日台內地字第9077683 號令釋
      有關公共設施保留地毗鄰非公共設施保留地之計算方式，
      既有限縮平均地權條例第10條之虞，又按憲法第172 條規
      定：「命令與憲法或法律牴觸者無效。」是以，上開內政
      部90年10月16日台內地字第9077683號令， 自始當然無效
      ，故平均地權條例第10條及土地徵收條例第30條規定毗鄰
      之非公共設施保留地並未限定應位於同一轄區或行政區域
      內或都市計畫區內之法理甚明，又本市地價及標準地價評
      議委員會92年間第11次及第15次會議亦決議本件被告法律
      見解並無違法，足證本件徵收補償費將毗鄰臺北縣汐止市
      非保留地納入平均計算為每平方公尺22,809元，自始並無
      違法。
    2.依據行政程序法第115 條規定將臺北縣之土地價納入評估
      違反規定乙節，按行政程序法第115 條後段規定：「．．
      ．，有管轄權之機關如就該事件仍應為相同之處分時，原
      處分無須撤銷」，該條條文係限定行政機關僅得對土地管
      轄權範圍內為行政處分，與本件計算地價依據之平均地權
      條例第10條及土地徵收條例第30條規定，無論就立法目的
      、內容、性質及規範等均迥異，且無關連，兩者並無法通
      用，原告將上開法律「混為一談」，認不應將臺北縣之土
      地地價納入評估，恐係不明相關法令及法理，致有誤解。
    3.查平均地權條例第46條規定之土地現值僅能就轄區內土地
      辦理公告，臺北縣土地之土地現值非屬本市轄區，自無權
      公告，然本件系爭土地所劃屬之（內湖區第244 號）地價
      區段係與臺北縣之土地（亦即臺北縣汐止市區）
      以省市界而相連接，並無相隔開，故本件系爭土地徵收補
      償地價依平均地權條例第10條及土地徵收條例第30條規定
      將毗鄰臺北縣汐止市非保留地地價區段納入平均計算，依
      法並無違誤。至地價調查估計規則第20條第1 項及第21條
      第1 項第2 款等規定，係屬規範製作買賣實例地價分布圖
      及劃分地價區段等之作業原則，與公共設施保留地地價計
      算之規定有別，且並無關連性，原告將二者混為一談，諒
      係對法令規定不明瞭，致有誤解，併予澄清。
    4.按土地徵收條例施行細則第31條第2 項規定：「土地現值
      公告後，始經都市計畫劃定為公共設施保留地之土地，於
      下次土地現值公告前依法徵收者，其公告土地現值，應於
      公告徵收前，依平均地權條例施行細則第63條規定重新計
      算公告之，作為徵收補償地價之依據。但重新計算結果降
      低者，仍維持原公告土地現值，免再公告，並以原公告土
      地現值作為徵收補償地價之依據。」查系爭土地，其都市
      計畫原劃屬農業區，於辦理89年7 月公告土地現值時，經
      依平均地權條例及地價調查估計規則等相關法令規定劃屬
      內湖區第181 號地價區段，並依規定評定區段地價為每平
      方公尺9,800 元，據以計算宗地地價後公告89年7 月1 日
      公告土地現值為每平方公尺9,800 元。嗣因被告辦理內溝
      溪下游段整治工程需要，經被告89年7 月24日府都二字第
      8909128502號公告變更工程用地範圍內土地為公園用地、
      堤防用地、河道用地及河川區土地。因公園用地、堤防用
      地、河道用地等土地，被告尚未依法取得，係屬公共設施
      保留地，且即將辦理徵收，依上開規定，土地現值（89年
      7 月）公告後，始經都市計畫劃定（89年7 月24日公告都
      市計畫變更）為公共設施保留地之土地，於下次土地現值
      （90年7 月1 日）公告前依法徵收者（90年5 月14日公告
      徵收），其公告土地現值（89年7 月1 日公告）仍應於公
      告徵收前依平均地權條例施行細則第63條規定重新計算並
      提請台北市地價及標準地價評議委員會評議後公告。爰依
      上開規定將本案甫於89年7 月24日都市計畫變更為公共設
      施保留地範圍內土地劃屬內湖區第244 號地價區段○○區
      段地價經依行為時適用之平均地權條例施行細則第63條第
      1 項第5 款規定重新計算結果為每平方公尺22,809元（以
      毗鄰非保留地區段地價平均計算：73,000元+38,500 元+5
      3,000 元+9,800元+8,500元+8,500元+30,000 元+8,500元
      +13,000 元+1,100元+7,000元/11=22,809元），提經台北
      市地價及標準地價評議委員會第4 次會議依法評定通過，
      並報奉內政部備查在案，作為本案土地89年徵收補償地價
      之依據，依法尚無違誤。
    5.有關估價基準日乙節，按行為時地價調查估計規則第20條
      規定：「地價調查估計完竣後，應以鄉（鎮、市、區）為
      單位，製作買賣實例或收益實例地價分布圖。‧‧‧前項
      土地合理買賣單價指買賣實例土地之合理買賣單價調整至
      估價基準日之土地合理買賣單價。前項估價基準日指每年
      2 月28日。」其係指依平均地權條例及地價調查估計規則
      等相關規定，於辦理公告土地現值作業時，就調查期間內
      所蒐集之買賣案例於求取土地合理買賣單價後需調整至估
      價基準日之土地合理買賣單價。惟本案土地於89年7 月1
      日公告土地現值公告後，旋即於同年7 月24日都市計畫變
      更為公共設施保留用地，故依平均地權條例施行細則第7
      條第2 項規定，應重新計算並提請評議。故本案土地徵收
      補償地價依據之89年公告土地現值及其原為農業區之89年
      公告土地現值均係依法令規定辦理，依法尚無違誤。是原
      告主張系爭土地之徵收補償地價違反地價調查估計規則規
      定及平均地權條例規定，並不可採。
    6.綜上所陳，本件原告之訴為無理由，敬請  鑒核，依法駁
      回原告之訴。
    理  由
一、本件原告起訴後，原告之代表人已由馬英九變更為乙○○，
    茲由新任代表人具狀聲明承受訴訟，核無不合，應予准許。
二、原告起訴主張：平均地權條例第10條及土地徵收條例第30條
    第1 項所稱之「毗鄰」，應限於相毗鄰之土地均屬同一直轄
    市、縣（市）轄區域內始有適用，內政部先後2 件函釋意旨
    完全相反，應有違誤。系爭土地與臺北縣汐止市之間，隔著
    內溝溪，不算毗鄰。內政部後一函釋意旨及原處分，乃將不
    相毗鄰且地價顯著偏低之臺北縣汐止市土地地價納入計算系
    爭土地之補償費，棄地價調查估計規則第20條第1 項，應以
    區為單位之規定於不用，違反地價調查估計規則第21條第1
    項第2 款、平均地權條例第46條及憲法第15條人民財產權應
    予保障之規定，乃屬違法違憲，況臺北縣政府與被告並不相
    隸屬，依據行政程序法第115 條規定將臺北縣之土地價納入
    評估，更違反相關規定。89年7 月1 日原為農業區之公告現
    值為每平方公尺22,809元，本案補償地價為亦為每平方公尺
    22,809元，被告既係將台北縣汐止市轄區內非都市土地納入
    地價區段內，調查估計亦得每平方公尺22 ,809 元，被告辯
    稱89年7 月1 日公告現值每平方公尺為9,800 元與事實不符
    。依行為時平均地權條例第46條之規定應以轄區內土地作估
    計調查及行為時地調查估計規則第1 條規定：「本規則依土
    地法施行法第40條及平均地權條例有關之規定之」台北縣汐
    止市不是台北市轄區內土地，納入地價現值之調查估計毋庸
    置疑自屬違法。是原處分計算系爭土地之補償地價，顯有違
    誤，爰提起本件行政訴訟，求為判決如聲明所示云云。
三、被告則以：  (一)平均地權條例第10條及土地徵收條例第30條
    規定毗鄰之非公共設施保留地並未限定應位於同一轄區或行
    政區域或都市計畫區內，內政部90年10月16日台內地字第90
    77683 號令，為不同之規定，違背前開法律，自始當然無效
    。又原告所屬地價及標準地價評議委員會92年度第11次及第
    15次會議亦決議本件原告法律見解並無違法，足證本件徵收
    補償費將毗鄰之臺北縣汐止市非保留地納入平均計算為每平
    方公尺22,809元，自始並無違法。(二)行政程序法第115 條後
    段規定，限定行政機關僅得對土地管轄權範圍內為行政處分
    ，與本件計算地價依據之平均地權條例第10條及土地徵收條
    例第30條規定，無論就立法目的、內容、性質及規範等均迥
    異，且無關連，兩者並無法通用。原告稱臺北縣政府與被告
    並不相隸屬，依據行政程序法第115 條規定將臺北縣之土地
    價納入評估違反規定乙節，恐係誤解。(三)平均地權條例第46
    條規定之土地現值僅能就轄區內土地辦理公告，臺北縣土地
    之土地現值，被告自無權公告，然系爭土地所劃屬之（內湖
    區第244 號）地價區段係與臺北縣之土地（亦即臺北縣汐止
    市區）以省市界而相連接，並無相隔開，故系爭土
    地徵收補償地價依平均地權條例第10條及土地徵收條例第30
    條規定，將毗鄰臺北縣汐止市非保留地地價區段納入平均計
    算，依法並無違誤。至地價調查估計規則第20條第1 項及第
    21條第1 項第2 款等規定，係屬規範製作買賣實例地價分布
    圖及劃分地價區段等之作業原則，與公共設施保留地地價計
    算之規定有別，並無關連性，原告將二者混為一談，諒係對
    法令規定不明瞭，致有誤解。是系爭土地徵收補償地價之計
    算並無違法，本件原告之訴為無理由，求為判決駁回原告之
    訴等語，資為抗辯。
四、按「行政主管機關就行政法規所為之釋示，係闡明法規之原
    意，固應自法規生效之日起有其適用。‧‧‧」司法院釋字
    第287 號解釋意旨參照。另平均地權條例第10條及土地徵收
    條例第30條分別規定：「本條例實施地區內之土地，政府於
    依法徵收時，應按照徵收當期之公告土地現值，補償其地價
    。在都市計畫區內之公共設施保留地，應按毗鄰非公共設施
    保留地之平均公告土地現值，補償其地價，‧‧‧」被徵收
    之土地，應按照徵收當期之公告土地現值，補償其地價。「
    在都市計畫區內之公共設施保留地，應按毗鄰非公共設施保
    留地之平均公告土地現值，補償其地價。前項徵收補償地價
    ，必要時得加成補償；其加成補償成數，由直轄市或縣（市
    ）主管機關比照一般正常交易價格，提交地價評議委員會於
    評議當年期公告土地現值時評定之。」另依內政部92年10月
    23日台內地字第0920062101號函釋：「‧‧‧，依本部90年
    10月16日台內地字第9077683 號令略以：『都市計畫區內之
    公共設施保留地毗鄰之非公共設施保留地係指毗鄰同一直轄
    市、縣（市）轄區內都市計畫區之非公共設施保留地為限』
    ，‧‧‧滋生疑義乙案。案經本部於本（92）年9 月29日召
    開會議研商，按平均地權條例第10條及同條例施行細則第63
    條第1 項第4 款規定‧‧‧對毗鄰兩側之非公共設施保留地
    並未限定『同一直轄市、縣（市）轄區內』或『都市計畫區
    內』，上開90年10月16日台內地字第9077683 號令因有限縮
    上開規定之虞，自即日起停止適用。‧‧‧」
五、再按行政訴訟法第260 條第2 項規定：「前項發回或發交判
    決，就高等行政法院應調查之事項，應詳予指示。受發回或
    發交之高等行政法院，應以最高行政法院所為廢棄理由之法
    律上判斷為其判決基礎。」是本件判決自應以最高行政法院
    發回判決所為廢棄理由之法律上判斷為基礎，先予敘明。查
    本件原發回判決之意旨：「被徵收之土地，應按照徵收當期
    之公告土地現值，補償其地價。在都市計畫區內之公共設施
    保留地，應按毗鄰非公共設施保留地之平均公告土地現值，
    補償其地價，土地徵收條例第30條第1 項定有明文。此規定
    既未將『毗鄰非公共設施保留地』，限於同一地方自治團體
    轄區內者，則於計算毗鄰非公共設施保留地之平均公告土地
    現值時，自不得將毗鄰之他地方自治團體轄區非公共設施保
    留地之土地現值予以排除。另由前開規定，可知徵收土地時
    應補償之地價，並非向享受徵收土地所興辦公共事業利益之
    人收取，其數額亦非依享受利益之人之住所所在地方自治團
    體之不同而異其標準；況地方自治團體興辦之公共事業，依
    事務之性質，非必只使其轄區內人民享受利益，例如整治二
    地方自治團體轄區交界處附近之河川，非僅其一受益；則何
    人得享受該利益，與計算補償地價數額時所應考量之因素，
    即無關連。又影響地價之因素繁多，包括：土地使用管制、
    交通運輸、自然條件、土地改良、公共建設、特殊設施、工
    商活動、房屋建築現況、土地利用現況、發展趨勢及其他影
    響地價因素等。則於計算徵收補償地價時，影嚮毗鄰之其他
    地方自治團體轄區內非公共設施保留地土地地價之因素，並
    非全無參考價值而可忽略去不計；若謂參考毗鄰之其他地方
    自治團體轄區內低地價地區之相關因素，即係刻意低估經徵
    收之高地價地區土地之補償地價，違反財產權保護之規定而
    不可行；反之，參考毗鄰之其他地方自治團體轄區內高地價
    地區之相關因素，即係高估經徵收之低地價地區土地之補償
    地價，而不生違反財產權保護之規定，若認可行，則豈無矛
    盾。從而應認內政部92年10月23日台內地字第0920062101號
    函，應可援用。」是依原發回判決意旨，於計算毗鄰非公共
    設施保留地之平均公告土地現值時，不得將毗鄰之他地方自
    治團體轄區非公共設施保留地之土地現值予以排除。又何人
    得享受該利益，與計算補償地價數額時所應考量之因素，並
    無關連。內政部92年10月23日台內地字第0920062101號函，
    應可援用。
六、查首開事實欄所述之事實，有系爭土地登記索引電腦查詢畫
    面、內政部90年5 月9 日台內地字第9060915 號核准徵收函
    、被告90年5 月14日府地四字第9005663400號徵收公告、臺
    北縣89年土地現值地價評議表、臺北市89年公告土地現值評
    議表、臺北市內湖區第51號地價區段89年公告土地現值更正
    前後地價評議表、被告90年4 月20日府地二字第9004437800
    號函附所屬地價及標準地價評議委員會第4 次會議紀錄、地
    籍圖謄本、內溝溪下游段整治用地89年地價示意圖等附卷可
    稽，為可確認之事實。
七、歸納兩造上述之主張，本件爭執之重點在於: 系爭土地徵收
    補償地價將毗鄰臺北縣汐止市非保留地地價區段納入平均計
    算是否適法? 有無違反地價調查估計規則之情形? 經查:
(一)、系爭土地在都市計畫原劃屬農業區，於辦理89年7 月公告土
    地現值時，經依平均地權條例及地價調查估計規則等相關法
    令規定劃屬內湖區第181 號地價區段，並依規定評定區段地
    價為每平方公尺9,800 元，據以計算宗地地價後公告89年7
    月1 日公告土地現值為每平方公尺9,800 元。嗣因被告辦理
    內溝溪下游段整治工程需要，經被告89年7 月24日府都二字
    第8909128502號公告變更工程用地範圍內土地為公園用地、
    堤防用地、河道用地及河川區土地。因公園用地、堤防用地
    、河道用地等土地，係屬公共設施保留地，被告雖尚未依法
    取得，惟即將辦理徵收，其作為徵收補償地價依據之89年公
    告土地現值，依平均地權條例施行細則第7 條第2 項「土地
    現值公告後，始經都市計畫劃定為公共設施保留地之土地，
    於下次土地現值公告前依法徵收者，其公告土地現值仍應於
    公告徵收前依第63條規定重新計算，並公告之。」規定，應
    重新計算並提請評議。被告依上開規定將本案甫於89年7 月
    24 日 都市計畫變更為公共設施保留地範圍內土地，劃屬內
    湖區第244 號地價區段，而該地價區段係與臺北縣汐止市區以省市界而相連接，並無相隔開，參照前揭內政部
    92年10月23日台內地字第0920062101號函釋意旨，系爭土地
    徵收補償地價依平均地權條例第10條及土地徵收條例第30條
    規定將毗鄰臺北縣汐止市非保留地地價區段納入平均計算，
    依法並無違誤。則系爭土地區段地價依平均地權條例施行細
    則第63條第1 項第5 款規定：「五、前四款以外之保留地，
    以毗鄰非保留地之區段地價平均計算。」重新計算結果為每
    平方公尺22,809元（以毗鄰非保留地區段地價平均計算：73
    ,000元+38,500 元+53,000 元+9,800元+8,500元+8,500元+3
    0,000 元+8,500元+13,000 元+1,100元+7,000元/11=22,809
    元）提經台北市地價及標準地價評議委員會第4 次會議依法
    評定通過，並報奉內政部備查在案，作為系爭土地89年徵收
    補償地價之依據，於法尚無不合。
(二)、又行為時地價調查估計規則第20條規定：「地價調查估計完
    竣後，應以鄉（鎮、市、區）為單位，製作買賣實例或收益
    實例地價分布圖。‧‧‧前項土地合理買賣單價指買賣實例
    土地之合理買賣單價調整至估價基準日之土地合理買賣單價
    。前項估價基準日指每年2 月28日。」係指依平均地權條例
    及地價調查估計規則等相關規定，於辦理公告土地現值作業
    時，就調查期間內所蒐集之買賣案例於求取土地合理買賣單
    價後需調整至估價基準日之土地合理買賣單價。本件系爭土
    地於89年7 月1 日公告土地現值公告後，於同年7 月24日都
    市計畫變更為公共設施保留用地，故依平均地權條例施行細
    則第7 條第2 項規定，應重新計算並提請評議。是系爭土地
    徵收補償地價依據89年公告土地現值及其原為農業區之89年
    公告土地現值計算，自屬有據。至地價調查估計規則第20條
    第1 項及第21條第1 項第2 款等規定，係規範製作買賣實例
    地價分布圖及劃分地價區段等之作業原則，與公共設施保留
    地地價之計算係屬二事，是原告主張內政部前開函釋意旨及
    原處分，將不相毗鄰且地價顯著偏低之臺北縣汐止市土地地
    價納入計算系爭土地之補償費，棄地價調查估計規則第20條
    第1 項，應以區為單位之規定於不用，違反地價調查估計規
    則第21條第1 項第2 款規定云云，尚非可採。
(三)、從而，系爭土地徵收補償地價將毗鄰臺北縣汐止市非保留地
    地價區段納入平均計算並無違法，亦未違反地價調查估計規
    則，堪以認定。
八、綜上所述，原告所訴各節，均非可採。原處分核無違誤，訴
    願決定遞予維持，亦無不合。原告仍執前詞，訴請撤銷，為
    無理由，應予駁回。
九、兩造其餘攻擊防禦方法均與本件判決結果不生影響，故不逐
    一論述，併此敘明。
據上論結，本件原告之訴為無理由，爰依行政訴訟法第98條第1
項前段，判決如主文。
中    華    民    國    97    年    3     月    20    日
                      臺北高等行政法院第一庭
                                審判長法  官  王立杰
                                      法  官  劉錫賢
                                      法  官  林惠瑜
上為正本係照原本作成。
如不服本判決，應於送達後20日內，向本院提出上訴狀並表明上
訴理由，如於本判決宣示後送達前提起上訴者，應於判決送達後
20日內補提上訴理由書（須按他造人數附繕本）。
中    華    民    國    97    年    3     月    20    日
                                      書記官  劉道文


司法院資訊處製作；財團法人民間司法改革基金會備份。
